臺灣彰化地方法院民事裁定
110年度抗字第21號
抗  告  人  洪偉彬  
            洪偉仁  
            洪全成  
            洪明裕  
            洪錫鎮  
            洪錫永  
            洪得庸  
            洪世欣  
            洪政良  




相  對  人  洪明德  
上列當事人間聲請公示送達事件，抗告人對於民國110年1月14日
本院司法事務官所為110年度司簡聲字第9號裁定提起抗告，本院
裁定如下：
    主  文
抗告駁回。
抗告費用1,000元由抗告人負擔。
    理  由
一、抗告意旨略以：伊為將共有之彰化縣○○鎮○○段000地號之土
    地依土地法第34條之1出售，依法應為優先購買權之通知，
    而寄發存證信函通知相對人，該郵件以招領逾期為由退回；
    伊遂向本院聲請公示送達，惟遭本院司法事務官以110年度
    司簡聲字第9號裁定（下稱原裁定）引用臺灣高等法院87年
    度抗字第46號民事裁定要旨駁回抗告人之聲請。查前開實務
    見解係指土地法第34條之1第2項有關多數決通知，非同法第
    4項優先購買權之通知，原裁定引用不當。為此爰請求廢棄
    原裁定，並裁定准以公示送達為意思表示之通知等語。 
二、按表意人非因自己之過失，不知相對人之姓名、居所者，得
    依民事訴訟法公示送達之規定，以公示送達為意思表示之通
    知。對於當事人之送達，如應為送達之處所不明者，受訴法
    院得依聲請准為公示送達。民法第97條、民事訴訟法第149
    條第1項第1款固有明文。惟按民事訴訟法第149條第1項第1
    款所謂「應為送達之處所不明者」，係指已用相當之方法探
    查，仍不知其應為送達之處所者而言；其「不明」之事實，
    應由聲請公示送達之人負舉證之責任，而由法院依具體事實
    判斷之（最高法院82年臺上字第272號裁判要旨參照）。是
    對當事人為意思表示之通知，如僅記載「招領逾期」，自與
    送達之處所不明有間（最高法院109年台抗字第1506號裁定
    要旨參照），自不得依該條規定以公示送達為意思表示之通
    知。
三、經查抗告人主張渠等以相對人之戶籍地為送達地址，依土地
    法第34條之1規定寄送通知之存證信函，而相對人經通知無
    法送達之事實，業據提出相對人戶籍謄本、存證信函及批退
    理由為「招領逾期」之信封在卷為證（原審卷第9頁至第31
    頁）。惟向收件人戶籍所在地投寄，經郵局以招領逾期退回
    ，尚非屬收件人應受送達處所、住所不明之情況，蓋收件人
    亦或可能因出外旅行未能收受送達或有其他事故未返住居所
    ，致招領後逾期未領取信件。是抗告人所提上開退回郵件信
    封等證據，顯不足以證明已盡相當方法探查相對人之送達處
    所而仍不明，自與公示送達之要件不符，其聲請公示送達於
    法尚有不合。故抗告人之聲請核與前揭民法第97所定聲請公
    示送達之要件不符；原裁定駁回抗告人之聲請，其所持理由
    雖與本院不同，但結論並無二致。從而，抗告意旨指摘原裁
    定不當，求予廢棄，並請求准以公示送達為意思表示之通知
    等，為無理由，應予駁回（如主文第1項所示）。
四、本件抗告程序費用為新臺幣1,000元，應由抗告人共同負擔
    ，爰裁定如主文第2項所示。
中　　華　　民　　國　　110 　年　　5 　　月　　31　　日
                  民事第四庭    法　官　徐沛然
以上正本係照原本作成。
本裁定僅得以適用法規顯有錯誤為理由提起再抗告。如提起再抗
告，應於裁定送達後10日內，委任律師為代理人向本院提出再抗
告狀，並繳納再抗告費新臺幣1,000元。
中　　華　　民　　國　　110 　年　　5 　　月　　31　　日
                                書記官　蔡明株